臺灣臺北地方法院民事判決
111年度訴字第4450號
原      告  李岱芳  
訴訟代理人  古乾樹律師
複  代理人  張業珩律師
被      告  葉艶靜  
上列當事人間請求返還租賃物等事件，本院於民國111年12月6日
言詞辯論終結，判決如下：
    主      文
被告應將門牌號碼臺北市○○區○○路○○○巷○○號五樓房屋騰空遷讓
返還原告。
被告應給付原告新臺幣壹拾柒萬貳仟元，及自民國一百一十一年
九月二十五日起至清償日止，按週年利率百分之五計算之利息；
並自民國一百一十一年八月一日起至騰空遷讓返還第一項所示房
屋之日止，按月給付原告新臺幣貳萬壹仟伍佰元。
訴訟費用由被告負擔。
本判決第一項於原告以新臺幣柒拾柒萬壹仟元為被告供擔保後，
得假執行。但被告如以新臺幣貳佰參拾壹萬參仟壹佰肆拾壹元為
原告預供擔保，得免為假執行。
本判決第二項前段於原告以新臺幣伍萬捌仟元為被告供擔保後，
得假執行；但被告如以新臺幣壹拾柒萬貳仟元為原告預供擔保後
，得免為假執行。本判決第二項後段於各期到期後，原告各期分
別以新臺幣柒仟貳佰元為被告供擔保後，得假執行；但被告如各
期分別以新臺幣貳萬壹仟伍佰元為原告預供擔保後，得免為假執
行。
    事實及理由
一、本件被告經合法通知，未於最後言詞辯論期日到場，核無民
    事訴訟法第386條各款所列情形，爰依原告之聲請，由其一
    造辯論而為判決，合先敘明。
二、原告主張：原告為門牌號碼臺北市○○區○○路000巷00號5樓房
    屋（下稱系爭房屋）所有權人，於民國102年12月18日與被
    告簽訂不動產租賃契約書（下稱系爭租約），約定由被告以
    每月租金新臺幣（下同）2萬1,500元向原告承租系爭房屋，
    租賃期間自103年1月10日起至104年1月9日止，嗣系爭租約
    到期後，被告藉詞拖延拒遷，兩造遂依系爭租約所定條件，
    逐年續約至109年1月31日止，被告亦如實給付租金，詎上開
    租期屆至後，經原告表明不再續租，並多次以面告、傳送訊
    息、寄發律師函及存證信函等方式催告被告搬遷，被告均相
    應不理，繼續無權占有系爭房屋，侵害原告之所有權，爰依
    民法第455條、第767條第1項前段規定，擇一請求被告將系
    爭房屋騰空遷讓返還原告。又被告於租期屆至後仍無權占用
    系爭房屋，且實際上僅給付相當租金之金額至110年11月止
    ，原告亦得依民法第179條規定，請求被告自110年12月1日
    起至騰空遷讓返還系爭房屋之日止，按月返還相當於租金之
    不當得利2萬1,500元，其中至起訴前即111年7月31日止已到
    期部分計17萬2,000元（計算式：2萬1,500元×8個月＝17萬2,
    000元）。爰依民法第455條、第767條第1項前段、第179條
    規定，提本件訴訟。並聲明：㈠被告應將系爭房屋騰空遷讓
    返還原告；㈡被告應給付原告17萬2,000元，及自起訴狀繕本
    送達翌日起至清償日止，按週年利率5％計算之利息，並自11
    1年8月1日起至騰空遷讓返還系爭房屋之日止，按月給付原
    告2萬1,500元；㈢願供擔保，請准宣告假執行。
三、被告則以：原告雖主張兩造間就系爭房屋之租賃期間於109
    年1月31日屆至，惟其後兩造曾以口頭方式依系爭租約原定
    條件續約，故租賃關係現仍存在。又被告自111年3月起因無
    法籌款而未再給付租金，然於110年12月至111年2月間，仍
    有按月給付原告2萬1,500元，被告願將系爭房屋騰空遷讓返
    還原告，但需給被告時間另租他屋搬遷，資為抗辯。並聲明
    ：原告之訴及假執行之聲請均駁回。
四、本院之判斷：
　㈠原告主張兩造於102年12月18日簽訂系爭租約，約定由被告以
    每月租金2萬1,500元向原告承租其所有之系爭房屋，租賃期
    間自103年1月10日起至104年1月9日止，嗣系爭租約到期，
    雙方合意依該租約所定條件逐年續約，且依逐年續約記載租
    賃期間至109年1月31日止等情，業據原告提出臺北市稅捐稽
    徵處111年房屋稅繳款書、系爭租約、租賃續約記載等件為
    證（見本院卷第15至27頁），並有土地建物查詢資料附卷可
    稽（見本院卷第141頁），且為被告所不爭執，足堪信為真
    實。
　㈡又原告另主張兩造間約定租期已屆滿，被告應將系爭房屋騰
    空遷讓返還原告，並給付相當於租金之不當得利等節，雖為
    被告所否認，並以前揭情詞置辯。惟查：
　⒈關於原告請求騰空遷讓返還系爭房屋部分：　　
　　按所有人對於無權占有或侵奪其所有物者，得請求返還之，
    民法第767條第1項前段定有明文。查兩造就系爭房屋之租賃
    逐年續約至109年1月31日止，此觀卷附租賃續約記載「依本
    約原條件續租賃至2020年元月31日」甚明（見本院卷第27頁
    ），且原告已表明於109年1月31日後即不再續租，並多次向
    被告為遷讓房屋之意思表示，有兩造對話紀錄截圖、律師函
    及普通掛號函件執據、郵局存證信函及普通掛號函件執據在
    卷可按（見本院卷第29至59、69至75頁），足認兩造間就系
    爭房屋之租賃關係已於109年1月31日租期屆滿而終止。至
　　被告雖辯稱兩造於109年1月31日後有以口頭方式續約迄今云
    云，然為原告所否認，被告就此亦未舉證以其實說，無從遽
    採。既然兩造間已無租賃關係存在，被告復未能證明其有何
    占有系爭房屋之正當權源，則被告繼續占有使用系爭房屋即
    屬無權占有，原告為系爭房屋所有權人，自得依民法第767
    條第1項前段規定，請求被告騰空遷讓返還系爭房屋。
　⒉關於原告請求返還相當於租金之不當得利部分：
　⑴按無法律上之原因而受利益，致他人受損害者，應返還其利
    益，雖有法律上之原因，而其後已不存在者，亦同，民法第
    179條定有明文。又按依不當得利之法則請求返還不當得利
    ，以無法律上之原因而受有利益，致他人受有損害為其要件
    ，故其請求返還之範圍，應以對方所受之利益為度，非以請
    求人所受損害若干為準，無權占有他人土地，可能獲得相當
    於租金之利益為社會通常之觀念，故如無權占用他人之房屋
    ，加害人應返還之不當得利之範圍，為相當於租金之利益（
    最高法院97年度台上字第294號判決意旨參照）。
　⑵兩造間之租賃關係於109年1月31日終止，已如前述，而被告
    自109年2月1日起仍持續占有使用系爭房屋迄今，亦為被告
    是認，核屬無法律上之原因而受有相當於租金之利益，並致
    原告受有無法使用收益系爭房屋之損害，原告自得依民法第
    179條規定，請求被告返還所受利益。又被告業於109年8月
　　15日、109年9月20日、109年10月14日、109年11月15日、11
    0年3月10日、110年4月17日、110年5月11日、110年7月6日
    、110年7月13日、110年8月24日、110年9月15日、110年
　　10月14日、110年11月16日、110年12月11日、111年1月11日
    、111年2月10日分別匯款轉帳2萬1,500元予原告，有原告提
    出之銀行存摺封面暨內頁影本、被告提出之銀行存摺內頁影
    本存卷可佐（見本院卷第61至67、139頁），則被告自109年
    8月1日起至111年2月28日止之期間，短少給付3個月之相當
    於租金之不當得利，再加計自111年3月1日起至原告起訴前
    之111年7月31日止共5個月之相當於租金之不當得利，則本
    件訴訟繫屬時已到期之相當於租金之不當得利共計8個月，
    故原告請求被告給付計算至111年7月31日止相當於租金之不
    當得利17萬2,000元（計算式：2萬1,500元×8個月＝17萬2,00
    0元），及自111年8月1日起至騰空遷讓返還系爭房屋之日止
    ，按月給付相當於租金之不當得利2萬1,500元，自屬有據，
    應予准許。
　⑶另按給付無確定期限者，債務人於債權人得請求給付時，經
    其催告而未為給付，自受催告時起，負遲延責任，其經債權
    人起訴而送達訴狀，或依督促程序送達支付命令，或為其他
    相類之行為者，與催告有同一之效力；遲延之債務，以支付
    金錢為標的者，債權人得請求依法定利率計算之遲延利息；
    應付利息之債務，其利率未經約定，亦無法律可據者，週年
    利率為百分之五，民法第229條第2項、第233條第1項本文、
    第203條分別定有明文。查上開原告對被告之不當得利返還
    債權，核屬無確定期限之給付，既經原告起訴而送達訴狀，
    被告迄未給付，當應負遲延責任，是原告併請求自起訴狀繕
    本送達翌日即111年9月25日（見本院卷第111、115頁）起至
    清償日止，按週年利率5％計算之法定遲延利息，核無不合，
    應予准許。
五、綜上所述，原告依民法第767條第1項前段及第179條規定，
    請求被告將系爭房屋騰空遷讓返還原告，並給付原告17萬2,
    000元，及自111年9月25日起至清償日止，按週年利率5％計
    算之利息，暨自111年8月1日起至騰空遷讓返還系爭房屋之
    日止，按月給付原告2萬1,500元，為有理由，應予准許。
六、又原告陳明願供擔保以代釋明，聲請宣告假執行，合於規定
    ，爰依民事訴訟法第390條第2項規定，酌定相當之擔保金額
    予以宣告；並依同法第392條第2項規定，依職權宣告被告如
    預供擔保，得免為假執行。
七、本件事證已臻明確，兩造其餘攻擊防禦方法及所提證據資料
    ，核與判決結果不生影響，爰不一一論列，併此敘明。
八、訴訟費用負擔之依據：民事訴訟法第78條。
中　　華　　民　　國　　111 　年　　12　　月　　20　　日
                  民事第七庭  法　官　黃珮如 
以上正本係照原本作成。
如對本判決上訴，須於判決送達後20日內向本院提出上訴狀。如
委任律師提起上訴者，應一併繳納上訴審裁判費。
中　　華　　民　　國　　111 　年　　12　　月　　20　　日
                              書記官  張惠晴